臺北高等行政法院判決
　　　　　　　　　　　　　　　　　　 93年度訴字第01891號
　　　　　　　　　　　　　　　.
原　　　告　甲○○
被　　　告　勞工保險局
代　表　人　乙○（總經理）
訴訟代理人　丙○○
　　　　　　丁○○
上列當事人間因職業災害勞工保護法事件，原告不服行政院勞工
委員會中華民國93年4月5日勞訴字第0930003069號訴願決定，提
起行政訴訟。本院判決如下：
　　主  文
原告之訴駁回。
訴訟費用由原告負擔。
　　事  實
一、事實概要：
    原告以於91年12月3日維修車輛時不慎遭車輛壓傷頸椎致四
    肢癱瘓，檢據向被告申請職業災害勞工殘廢補助，經被告審
    查，以原告係屬自營作業勞工，非受僱勞工，不符合職業災
    害勞工保護法（下稱勞工保護法）第6條第1項殘廢補助之請
    領要件，乃以92年12月16日保護一字第09260011100號函核
    定所請不予補助。原告不服，提起訴願，亦遭駁回，遂向本
    院提起本件行政訴訟。
二、兩造聲明：
    (一)原告聲明：
      1.訴願決定及原處分均撤銷。
      2.請求判命被告應核給原告殘廢生活津貼及殘廢給付新台
        幣（下同）950,400元。
      3.訴訟費用由被告負擔。
　　(二)被告聲明：
      1.駁回原告之訴。
      2.訴訟費用由原告負擔。
三、兩造爭點：
    原告係屬自營作業勞工或受僱勞工？
四、兩造陳述：
　　(一)原告經合法通知未到庭，依其起訴狀所載：
      1.依勞動基準法第2條第1項第1款及第2款，勞工保護法第
        6條第1項、第3項、第8條第1項第1款至第7款及第3項、
        第9條第1項及第3項，同法施行細則第15條，勞工保險
        條例第6條、第54條第1項，商業登記法第4條，行政院
        勞工委員會82年10月23日台勞保二字第60111號、85 年
        7月4日臺85勞保三字第123977號及勞工保險殘廢給付標
        準第5項之相關規定，原告係勞工保護法所保護之「勞
        工」，應得享有該法所規定之各種補助。然被告卻未依
        勞工保護法第8條第1項第2款給付殘廢生活津貼。
      2.原告已成年且以勞力從事維修車輛之工作，是以陳秋鸞
        給付給原告之金錢應視為報酬。
      3.綜上所述，被告應核給原告殘廢生活津貼，並依勞工保
        險殘廢給付標準表第5項第一等級、殘廢給付1,800日（
        含因公再加五成）為950,400元（依勞工保護法第6條，
        以最低投保薪資，即目前規定之最低工資15,840元/30
        日×1800日 = 950,400元）云云。
      4.提出原處分書、訴願決定書、工作傷害證明書、勞工保
        險殘廢診斷書、雇主說明書等件影本為證。
　　(二)被告主張：
      1.原告以其於91年12月3日維修車輛時不慎遭車輛壓傷頸
        椎致四肢癱瘓，檢據申請職業災害勞工殘廢補助，經被
        告派員訪查，據金源汽車材料行負責人林陳秋鑾告稱，
        其與原告係母子關係，該行實際營運人為其配偶林金源
        ，未僱用其他員工，原告自國中畢業後即在自家所開設
        之金源汽車材料行擔任學徒，迄事故發生時已近10年左
        右，工作時間自上午8點至下午5、6點左右，薪資方面
        每月支給2萬元供其零用或儲存，但未設打卡及領薪紀
        錄、勞動契約，亦無申報薪資所得，此有訪問紀錄可查
        。據此，難認原告係受僱於金源汽車材料行，應屬自營
        作業之勞工，不符勞工保護法第6條第1項規定。
      2.未加入勞工保險之勞工，欲依勞工保護法第6條第1項規
        定申請職業災害殘廢、死亡補助者，自須屬勞動基準法
        第2條第1款所稱受雇主僱用從事工作獲致工資之勞工，
        因雇主未依勞動基準法規定予以補償者，始足當之；至
        獨立從事勞動或技藝工作，獲致報酬，且未僱用有酬人
        員幫同工作之自營作業勞工，既非受雇主僱用從事工作
        而獲致工資，而無雇主應依勞動基準法給予補償，自非
        勞工保護法第6條第1項規定應予補償之對象甚明，此有
        鈞院92年度訴字第3488號判決意旨可資參照。本件據上
        開被告訪查結果，原告係於自家開設之金源汽車材料行
        工作，屬自營作業之勞工，非受僱勞工，不符勞工保護
        法第6條第1項規定請領殘廢補助之要件。
      3.原告係自營作業之勞工，依勞工保護法第9條及同法施
        行細則第15條之規定，原告符合同法第8條第1項第2款
        殘廢生活津貼及第5款看護補助之請領規定，被告已依
        規定，核給原告自93年1月起每月給予殘廢生活津貼
        6,000元及看護補助8,000元在案，併予敘明。至原告訴
        稱被告所核給係同法第8條第1項第1款之生活津貼，主
        張應再核給同條項第2款之殘廢生活津貼云云，惟按第8
        條第1項第1款之生活津貼，須罹患職業疾病者始得請領
        ，而原告所患係屬職業災害，並非職業病，自無該款之
        適用，且被告已依第2款規定核給殘廢生活津貼，原告
        所訴顯係誤解法令等語。
　　理  由
一、原告起訴時，被告之代表人為廖碧英，嗣被告代表人已變更
    為乙○，並由乙○聲明承受訴訟，有其提出聲明之答辯狀及
    派令影本附卷可稽，核無不合，應予准許，合先敘明。
二、本件原告受合法通知，無正當理由未於言詞辯論期日到場，
    核無民事訴訟法第386條各款所列情形，爰依行政訴訟法第
    218條準用民事訴訟法第385條第1項前段之規定，由被告聲
    請而為一造辯論判決。
三、按未加入勞工保險而遭遇職業災害之勞工，雇主未依勞動基
    準法規定予以補償時，得比照勞工保險條例之標準，按最低
    投保薪資申請職業災害殘廢、死亡補助；勞工保險之被保險
    人，在保險有效期間，於本法施行後遭遇職業災害，得向勞
    工保險局申請下列補助：二、因職業災害致身體存障害，喪
    失部分或全部工作能力，適合勞工保險殘廢給付標準表第一
    等級至第七等級規定之項目，得請領殘廢生活津貼。五、因
    職業災害致喪失全部或部分生活自理能力，確需他人照顧，
    且未依其他法令規定領取有關補助，得請領看護補助；未加
    入勞工保險之勞工，於本法施行後遭遇職業災害，符合前條
    第一項各款情形之一者，得申請補助；本法第9條第1項所定
    勞工，包括實際從事勞動之受僱或自營作業之勞工，勞工保
    護法第6條第1項、第8條第1項第2款及第5款、第9條第1項及
    同法施行細則第15條各定有明文。又行政院勞工委員會82年
    10月23日台82勞保二字第60111號函釋略以：未僱用他人幫
    同工作並已辦理營業（利）登記之事業主，不得由職業工會
    加保。但獨立從事勞動或技藝工作，獲致報酬，且未僱用有
    酬人員幫同工作者（含其配偶、直系血親及媳婦），雖有辦
    理營業（利）登記，可依照勞工保險條例第6條第1項第7款
    規定以自營作業之職業勞工身分加保。
四、本件原告主張陳秋鸞給付給原告之金錢應視為報酬，且依勞
    工保護法第8條第1項第2款之規定，被告應給付殘廢生活津
    貼云云，惟其主張為被告所否認。被告則稱，原告應屬自營
    作業之勞工，不符勞工保護法第6條第1項規定，且原告所患
    係屬職業災害，並非職業病，應無勞工保護法第8條第1項第
    1款之適用等語。經查，據被告訪查紀錄，金源汽車材料行
    係原告家人所開設，據該材料行負責人陳金鑾即原告之母親
    稱，原告於就讀高職夜間部時白天即在自家開設的金源汽車
    材料行擔任學徒，迄91年12月發生事故時近10年左右，事故
    前原告汽車修理、鈑金等已可獨當一面，工作時間自上午8
    點至下午5、6點左右，薪資方面每月支給2萬元供其零用或
    諸存，但未設打卡及領薪紀錄、勞動契約，亦無申報91年薪
    資所得，此有陳金鸞及林金源92年10月14日於被告處之業務
    訪查訪問記錄影本附被告卷可稽，則原告從事汽車修理行業
    已近10年，汽車修理及鈑金等已可獨當一面，依市場行情，
    能獨當一面之師傅其每月薪資應不低於3至4萬元，惟陳金鑾
    每月僅支給原告2萬元供其零用或諸存，該筆費用應非原告
    工作之對價，而屬父母給予子女之零用金性質。又查，陳金
    鑾並未為原告置備勞工簽到簿或出勤卡，逐日記載勞工出勤
    情形，故雙方並無上班管理監督關係，而原告亦無申報91年
    薪資所得，且其未能提供其餘足資證明其間為僱傭關係之資
    料，足見原告與陳金鑾間應不具僱傭關係，不符勞工保護法
    第6條第1項規定殘廢補助之請領要件。原告主張其已成年並
    以勞力獲取報酬之對價云云，然依前開事證，並不足以證明
    其與陳金鑾間具有僱傭關係，原告所稱，尚不足採。
五、原告又訴稱被告所核給係勞工保護法第8條第1項第1款之生
    活津貼，主張應再核給同條項第2款之殘廢生活津貼云云。
    惟查，勞工保護法第8條第1項第1款之生活津貼，須罹患職
    業疾病者始得請領，原告所主張之事由，係因維修車輛時不
    慎遭車輛壓傷頸椎致四肢癱瘓，屬於職業災害，並非職業病
    ，應無該款之適用。原告此部分之主張，亦不足採。
六、從而，被告以原告為自營作業勞工，且不符合勞工保護法第
    6條第1項、第8條第1項第1款等規定為由，否准原告之殘廢
    補助等請求，於法並無違誤。訴願決定遞予維持，亦無不合
    。原告徒執前詞，訴請撤銷，並請求殘廢生活津貼及殘廢給
    付，為無理由，應予駁回。
據上論結，本件原告之訴為無理由，依行政訴訟法第98條第3項
前段、第218條，民事訴訟法第385條第1項前段，判決如主文。
中　　華　　民　　國　　94　　年　 　6　　月　　2　　 日
                       第二庭審判長法  官　鄭忠仁
                                   法  官  楊莉莉
                                   法  官  蕭忠仁
上為正本係照原本作成。
如不服本判決，應於送達後20日內，向本院提出上訴狀並表明上
訴理由，如於本判決宣示後送達前提起上訴者，應於判決送達後
20日內補提上訴理由書（須按他造人數附繕本）。
中　　華　　民　　國　　94　　年　 　6　　月　　2　　 日
    　　  　　　　　　　    　     書記官  蕭純純
